臺灣花蓮地方法院刑事判決　　　　　　　　　　　　　　九十年度易緝字第三九號
　　公　訴　人　臺灣花蓮地方法院檢察署檢察官
　　被　　　告　丙○○
右列被告因詐欺案件，經檢察官提起公訴（八十八年度偵緝字第二八號），本院判決
如左︰
    主  文
丙○○意圖為自己不法之所有，以詐術使人將本人之物交付，累犯，處拘役伍拾日，
如易科罰金，以參佰元折算壹日。
    事  實
一、丙○○曾於民國八十四年間犯詐欺案件，經臺灣南投地方法院於八十四年十一月
    十七日以八十四年度易字第一０四八號判處有期徒刑六月確定，並於八十五年三
    月三十日執行完畢，詎仍不知悔悟，於八十六年七月間又因詐欺案件，經臺灣台
    中地方法院羈押於臺灣台中看守所，因而結識同在所羈押之乙○○，得知乙○○
    之女湯文惠失蹤時，見有機可趁，竟意圖為自己不法之所有，向乙○○佯稱其可
    幫忙尋找湯文惠，惟乙○○須先借予新臺幣（下同）三萬元以繳納刑事保證金，
    並承諾於出所後即歸還上開金額，乙○○不疑有詐，誤信其言而同意委託其母湯
    甲○○辦理丙○○之交保手續，嗣湯甲○○於八十六年七月四日為丙○○繳交刑
    事保證金三萬元辦妥具保程序，丙○○於出所後，未曾幫忙尋找湯文惠，且避不
    見面，至此乙○○、湯甲○○始知受騙。
二、案經乙○○、湯甲○○訴請臺灣台中地方法院檢察署呈請臺灣高等法院檢察署令
    轉臺灣花蓮地方法院檢察署檢察官偵查起訴。
    理  由
一、訊據被告丙○○固坦承於前揭時、地由告訴人湯甲○○為其辦理交保乙節，惟矢
    口否認有詐欺犯行，並辯稱：伊當時羈押於台中看守所時已經中風，告訴人乙○○主動說要幫伊交保，伊並沒有說要幫他們找女兒，也沒有騙他們錢，告訴人後
    來有把錢領回云云。然查，右揭事實，業據告訴人乙○○、湯甲○○於本院囑託
    臺灣苗栗地方法院訊問時指訴綦詳，並有臺灣台中地方法院刑事保證金收據影本
    乙份在卷可稽。至被告辯稱伊當時已經中風，出所後告訴人湯甲○○有帶伊到沙
    鹿童綜合醫院就醫云云，然查被告並未於前述時間因中風而至該醫院就醫等情，
    業據告訴人湯甲○○於法院訊問時供述：不是他本人生病，是他親戚生病，我有
    陪他去醫院等語（詳見臺灣苗栗地方法院九十一年四月十一日訊問筆錄即本院卷
    第七十六頁），復有童綜合醫院九十一年一月二十三日（９１）童醫字第０四五
    號及九十一年六月七日（９１）童醫字第三八七號函各乙份以及本院公務電話紀
    錄乙紙附卷可證，是衡諸被告與告訴人乙○○間並無特別情誼，且無被告所稱當
    時伊業已中風等情事，則被告若未承諾為渠等尋找失蹤家人乙事，告訴人乙○○
    當無允諾囑其母湯甲○○借予被告三萬元而為其辦理交保之理，故被告前開辯解
    顯係卸責之詞，不足採信。雖嗣後臺灣台中地方法院於八十八年十二月間通知告
    訴人湯甲○○具領該保證金而發還乙節，此有臺灣台中地方法院檢察署八十八年
    十二月三日中檢茂執準８７執他７０７字第八三四七０號函影本在卷可證，但仍
    無礙於被告犯行之成立，附此敘明。本件被告罪證至為明確，犯行洵堪認定，應
    予依法論科。
二、核被告丙○○所為，係犯刑法第三百三十九條第一項之詐欺取財罪。又被告因施
    用詐術而詐得三萬元，乃為現實之物，且告訴人將該物移轉於被告實力支配之下
    ，其屬直接或間接交付，均無不可，則公訴人認被告係涉犯刑法第三百三十九條
    第二項之詐欺得利罪嫌，依前所述，容有誤會，惟其基本社會事實同一，本院自
    應予審理，並變更起訴法條。被告前因詐欺案件，經臺灣南投地方法院於八十四
    年十一月十七日以八十年度易字第一０四八號判處有期徒刑六月確定，並於八十
    五年三月三十日執行完畢，此有臺灣高等法院被告全國前案紀錄表乙紙在卷可按
    ，其受有期徒刑之執行完畢，五年以內再犯有期徒刑以上之罪，為累犯，依法加
    重其刑。爰審酌被告之素行非佳，犯罪時身陷囹圉，為圖己利而詐騙告訴人，所
    騙取之金額非巨，被告犯罪後猶否認犯罪等一切情狀，量處如主文所示之刑，併
    諭知易科罰金之折算標準。
三、（一）公訴意旨略以：被告丙○○基於意圖為自己不法所有之概括犯意，於前揭
          時間出所後，復向告訴人湯甲○○騙取一萬餘元，因認被告涉犯刑法第三
          百三十九條第一項之詐欺取財罪嫌等語。
    （二）然按犯罪事實，應依證據認定之，無證據不得定其犯罪事實；又不能證明
          被告犯罪者，應諭知無罪之判決，刑事訴訟法第一百五十四條、第三百零
          一條第一項分別定有明文。又按被告之自白為證據之一種，須非出於強暴
          、脅迫、利誘、詐欺或其他不正之方法，且與事實相符者，方得採為證據
          ，故被告雖經自白，仍應調查其他必要之證據，以察其與事實是否相符，
          苟無法證明其與事實相符，根本即失其證據之證明力，不得採為判斷事實
          之根據，最高法院四十六年度台上字第八０九號著有判例可資參酌。
    （三）本件公訴人認被告丙○○涉犯有右揭犯罪，無非以告訴人之指訴為其主要
          論據。訊據被告堅詞否認有騙取告訴人湯甲○○一萬餘元之情事，並辯稱
          ：於伊出所後，因伊已中風，由告訴人湯甲○○帶伊至童綜合醫院就醫，
          並且告訴人湯甲○○代伊支付醫藥費等語。經查：
    （四）告訴人於告訴狀中指述被告丙○○於出所後又前往告訴人湯甲○○家騙取
          一萬多元乙節，核與告訴人湯甲○○於本院囑託臺灣苗栗地方法院訊問時
          指稱：（問：是否曾交付一萬元予被告？情形為何？）沒有，我只有借他
          三萬元幫他辦交保，第二次要跟我借錢，我說沒有錢，我沒有借他等情（
          詳見本院卷第七十八頁至第七十九頁）不符，是告訴人前後指訴不一，洵
          難逕予採信。
    （五）又被告丙○○雖自白告訴人湯甲○○有幫伊出醫藥費約八千元之情節，惟
          查，被告並無於前開時、地就診之事實，已如前述，且被告對於告訴人湯
          甲○○所給付之情事，於本院九十一年一月三日調查時供稱：交保後告訴
          人湯甲○○帶伊至童綜合醫院，然後伊中風，她就拿一萬元借給我等語（
          詳見本院第四十六頁），嗣後於本院調查及審理時又改稱係告訴人湯徐蔥
          妹幫伊出八千元醫藥費等語（詳見本院第九十四頁、第一百零二頁），是
          被告所自白之情節，前後矛盾，亦非無疑。而告訴人乙○○雖指稱告訴人
          湯甲○○有拿錢予被告，但金額多少並不清楚等語（詳見本院卷第八十六
          頁），然告訴人乙○○係就非其本身之經歷所為之陳述，是其所述情節，
          殊難逕予採信。
    （六）從而，揆諸前揭判例之意旨，公訴人所舉之證據，不足以證明被告丙○○
          確有詐欺犯行。此外，復查無其他積極之證據，足認被告確有公訴人所指
          之犯行，不能證明被告犯罪。本件公訴意旨認此部份與前揭論罪科行之詐
          欺取財罪間有連續犯關係，屬裁判上一罪之關係，爰不另為無罪之諭知（
          最高法院二十八年度上字第三五九號著有判例可參考）。
據上論斷，應依刑事訴訟法第二百九十九條第一項前段、第三百條，刑法第三百三十
九條第一項、第四十七條、第四十一條第一項前段，罰金罰鍰提高標準條例第一條前
段、第二條，判決如主文。
本案經檢察官薛智友到庭執行職務。
中      華      民      國      九十一      年    六    月    十九      日
                                臺灣花蓮地方法院刑事庭
                                    審判長法官  陳淑媛
                                          法官  陳文通
                                          法官  饒金鳳
右正本證明與原本無異。
如對本判決不服，應於送達後十日內，向本院提出上訴狀。（應抄附繕本）告訴人或
被害人如對於本判決不服者，應具備理由請求檢察官上訴，其上訴期間之計算係以檢
察官收受判決正本之日期為準。
                                          法院書記官
中      華      民      國      九十一      年    六    月    十九      日
附錄論罪法律條文：
中華民國刑法第三百三十九條第一項 (普通詐欺取財罪)：
意圖為自己或第三人不法之所有，以詐術使人將本人或第三人之物交付者，處五年以
下有期徒刑、拘役或科或併科一千元以下罰金。
